最高法院刑事判決　　　　　　　　　　111年度台上字第847號
上　訴　人　李溢泓（原名李崑豪）



原審辯護人　林柏裕律師　　　　　　　　　　
上列上訴人因偽造文書案件，不服臺灣高等法院中華民國110年1
0月28日第二審判決（109年度上訴字第3400號，起訴案號：臺灣
士林地方檢察署108 年度偵字第8389號），由其原審辯護人代為
提起上訴，本院判決如下：
    主  文
上訴駁回。
    理  由
一、按原審之辯護人得為被告之利益而上訴，刑事訴訟法第 346
    條前段定有明文。本件上訴人李溢泓（原名李崑豪）之原審
    辯護人林柏裕律師於法定上訴期間內，為上訴人之利益，以
    上訴人之名義具狀提起第三審上訴。次按，刑事訴訟法第37
    7 條規定，上訴於第三審法院，非以判決違背法令為理由，
    不得為之。是提起第三審上訴，應以原判決違背法令為理由
    ，係屬法定要件。如果上訴理由書狀並未依據卷內訴訟資料
    ，具體指摘原判決不適用何種法則或如何適用不當，或所指
    摘原判決違法情事，顯與法律規定得為第三審上訴理由之違
    法情形，不相適合時，均應認其上訴為違背法律上之程式，
    予以駁回。
二、本件原審審理結果，認為上訴人之犯行明確，因而維持第一
    審依刑法想像競合犯規定，論處上訴人犯行使偽造私文書罪
    刑（相競合犯詐欺取財罪；處有期徒刑6 月，並諭知易科罰
    金之折算標準）及依法諭知沒收（追徵）之判決，駁回上訴
    人在第二審之上訴。已詳敘其調查、取捨證據之結果及憑以
    認定犯罪事實之心證理由；上訴人否認犯罪之各項辯解，何
    以不足採信，亦詳予指駁、說明。從形式上觀察，並無判決
    違法情形存在。
三、上訴意旨略以：上訴人與告訴人葉俊廷間之另案民事第二審
    判決（臺灣士林地方法院109年度簡上字第298號），關於葉
    俊廷於該案所主張且與本案相關之部分本票之票款（本院按
    ：即原判決附表編號1－5、7 ）已經交付予上訴人乙節，民
    事判決已經認定葉俊廷之舉證不足，進而確認上訴人於該案
    主張確認該等本票之債權不存在為有理由。原判決就此未敘
    明其取捨之理由，逕為不利上訴人之判決，有判決不載理由
    之違法等語。
四、惟查：原審認上訴人有偽造許志豪名義之房屋租賃契約書，
    進而持向葉俊廷行使之事實，已經原判決認定明確；上訴意
    旨就原判決關於此部分論斷、說明，有如何之違法情形，並
    未依卷內證據資料具體指摘，難認其上訴合法。上訴意旨所
    指前述第二審判決，未見於本案偵、審卷內，原審自無從審
    認；上訴人於法律審之本院始提出，自非依據卷內資料執為
    指摘之適法第三審上訴理由。前述民事判決雖與上訴人被訴
    之本案即持偽造租賃契約向葉俊廷行使（施詐）有關，然有
    關詐欺取財部分本院無從審酌（詳後述五）。
五、依上說明，得上訴第三審之行使偽造私文書部分，上訴人之
    上訴不合法律上之程式，應予駁回。以上部分既從程序上予
    以駁回，則與之有想像競合之裁判上一罪關係之詐欺取財部
    分，原審係維持第一審所論之刑法第339條第1項之罪，核屬
    刑事訴訟法第376條第1項第4 款所列不得上訴於第三審法院
    之案件，自亦無從為實體上之審判，亦應從程序上予以駁回
    。
據上論結，應依刑事訴訟法第395條前段，判決如主文。
中    華    民    國   111    年    3     月    17    日
                  刑事第四庭審判長法  官  林  立  華  
                                  法  官  謝  靜  恒  
                                  法  官  王  敏  慧  
                                  法  官  李  麗  珠  
                                  法  官  林  瑞  斌  
本件正本證明與原本無異
                                  書記官
中    華    民    國   111    年    3     月    22    日